【裁判字號】    99,訴,2253
【裁判日期】    991118
【裁判案由】    確認債權不存在
【裁判全文】
臺灣板橋地方法院民事判決              99年度訴字第2253號
原      告  甲○○
被      告  乙○○
上列當事人間確認債權不存在事件，本院判決如下：
    主  文
原告之訴駁回。
訴訟費用由原告負擔。
    事實及理由
一、原告起訴主張：被告以本院核發之支付命令為執行名義，聲
    請本院99年度司執字第43547 號強制執行聲請人所有財產，
    惟兩造間並無任何金錢借貸關係，被告係根據與原告之父吳
    仲珀所簽訂之和解書及本院92年度促字第95805 號支付命令
    ，聲請查封原告所有之不動產，然上開支付命令係以被告提
    出之上開和解書為證，而該和解書上乙方連帶保證人吳陳招
    英、甲○○之簽名，均非本人所簽，該和解書上指紋亦非本
    人之指紋。又被告於92年10月28日取得上開支付命令，惟自
    取得支付命令後因5 年不行使而消滅，依民法第144 條規定
    ，時效完成後，債務人得拒絕給付，原告自得請求確認原告
    與被告間之債務不存在，爰提起本件訴訟等語。並聲明：(一)
    請求判決確認原告對被告就新臺幣（下同）150 萬元之債務
    不存在。(二)請求塗銷原告所有座落臺北縣板橋市○○路149
    之2 號不動產查封登記。
二、被告則具狀抗辯：本院99年度司執字第43547 號強制執行事
    件之執行名義為本院92年度促字第95805 號支付命令，上開
    支付命令已確定在案，與確定判決有同一之效力，原告重複
    起訴已不合法。又被告已於95年間持上開支付命令強制執行
    ，經本院核發95年度執實字第34678 號債權憑證，故本件被
    告之債權並未罹於時效，原告所提債權不存在之訴，顯無理
    由等語。並聲明：原告之訴駁回。
三、本院之判斷：
  (一)按「債務人對於支付命令未於法定期間合法提出異議者，支
    付命令與確定判決有同一之效力。」民事訴訟法第521 條第
    1 項定有明文。本件原告主張上開支付命令係以被告提出之
    上開和解書為據，而該和解書上乙方連帶保證人吳陳招英、
    甲○○之簽名，均非本人所簽，該和解書上指紋亦非本人之
    指紋，請求確認原告對被告就150 萬元之債務不存在云云。
    惟查本件被告所持上開支付命令業已確定，有本院92年度促
    字第95805 號支付命令及確定證明書影本在卷可稽（見本院
    卷第29、30頁），是依民事訴訟法第521 條規定，上開支付
    命令即與確定判決生同一之效力。而上開支付命令命債務人
    甲○○等三人應向債權人乙○○連帶給付150 萬元暨法定遲
    延利息既已確定，並具有與確定判決相同之實體確定力，足
    徵被告對於原告確有150 萬元之債權存在，則原告復提起本
    件訴訟主張上開支付命令所憑之和解書之簽名及指紋有偽造
    之情形，請求確認原告對被告就150 萬元之債務不存在，即
    顯無理由。
  (二)次按「被上訴人對於上訴人之票款請求權其消滅時效雖已完
    成，其債權亦非當然消滅，僅變成債務人得拒絕給付之自然
    債務而已，上訴人以時效完成為由請求確認被上訴人就系爭
    支票之債權不存在，自屬無理由。」最高法院著有86年度台
    上字第919 號判決意旨可參。本件原告主張被告於92年10月
    28日取得上開支付命令，自取得支付命令後因5 年不行使而
    消滅，依民法第144 條規定，時效完成後，債務人得拒絕給
    付，原告自得請求確認原告與被告間之債務不存在云云，惟
    查，參諸上開最高法院裁判意旨，債權之請求權其消滅時效
    雖已完成，其債權亦非當然消滅，僅債務人得拒絕給付而已
    ，是縱使被告對於原告之150 萬債權請求權時效業已完成，
    其債權仍非消滅，則原告主張時效完成後系爭債權債務關係
    已不存在云云，亦顯無理由。
  (三)本件原告另聲明請求被告塗銷原告所有坐落臺北縣板橋市○
    ○路149 之2 號不動產查封登記。然而，強制執行程序不動
    產之查封登記，係法院依法囑託地政機關所為之登記，並非
    被告所得任意塗銷，則原告聲明請求被告塗銷原告所有系爭
    不動產之查封登記，亦顯無理由。
四、綜上所述，本件原告之訴顯無理由，爰不經言詞辯論，逕予
    駁回。
五、據上論結，本件原告之訴顯無理由，依民事訴訟法第249 條
    第2 項、第78條，判決如主文。
中    華    民    國    99    年    11    月    18    日
                  民事第二庭  法  官  張筱琪
以上正本證明與原本無異
如對本判決上訴，須於判決送達後20日內向本院提出上訴狀
中    華    民    國    99    年    11    月    18    日
                              書記官  連思斐

司法院資訊處製作；財團法人民間司法改革基金會備份。
